臺灣臺北地方法院民事判決
111年度小上字第82號
上  訴  人  莊義源  
被上訴人    華南產物保險股份有限公司

法定代理人  陳文智  
上列當事人間請求損害賠償事件，上訴人對於民國111年5月9日
本院臺北簡易庭111年度北小字第726號第一審小額民事判決提起
上訴，本院判決如下：
    主  文
上訴駁回。
第二審訴訟費用新臺幣壹仟伍佰元由上訴人負擔。
    理  由
按對於小額程序第一審裁判之上訴，非以其違背法令為理由，
  不得為之。提起上訴，上訴狀內應記載上訴理由，表明原判決
  所違背之法令及其具體內容、暨依訴訟資料可認為原判決有違
  背法令之具體事實，民事訴訟法第436條之24第2項、第436條
  之25分別定有明文。是當事人以小額訴訟程序之第一審判決違
  背法令為理由提起上訴時，就原判決如何不適用法規或適用法
  規不當，其上訴狀或理由書應有具體之指摘，並揭示該法規之
  條項或其內容，若係成文法以外之法則，應揭示該法則之旨趣
  ；如依民事訴訟法第469條第1款至第5款所列各款事由提起上
  訴者，其上訴狀或理由書應揭示合於該條款之事實，若小額訴
  訟程序上訴人之上訴狀或理由書未依上述方法表明者，自難認
  已對原判決之違背法令有具體之指摘，其上訴即不合法（最高
  法院71年台上字第314號裁判意旨及民事訴法第436條之32第2
  項規定參照）。又依民事訴訟法第436條之32第2項規定，第46
  9條第6款之判決不備理由或理由矛盾之當然違背法令於小額事
  件之上訴程序並不準用，是小額事件中所謂違背法令，並不包
  含認定事實錯誤、取捨證據不當或就當事人提出之事實或證據
  疏於調查或漏未斟酌之判決不備理由情形。又上訴不合法者，
  第二審法院應依同法第436條之32第2項準用第444條第1項規定
  ，以裁定駁回之。再論理法則係指依立法意旨或法規之社會機
  能就法律事實所為價值判斷之法則而言；經驗法則係指由社會
  生活累積的經驗歸納所得之法則而言，凡日常生活所得之通常
  經驗及基於專門知識所得之特別經驗均屬之。若由多項證據之
  證明力推理之結果，可能發生某項事實者，苟經法院依自由心
  證判斷，而與情理無違，除有反證外，不得指為與經驗法則有
  違。證據法則則係指法院調查證據認定事實所應遵守之法則而
  言（最高法院79年度第1次民事庭會議決議參照）。
本件被上訴人主張上訴人於民國109年11月19日16時許，以手推
  金屬推車行經臺北市中正區紹興北街31巷旁，不慎擦撞被上訴
  人所承保之車牌000-0000號自小客車（下稱系爭車輛），致系
  爭車輛受損，經送廠修復支出必要修復費用新臺幣（下同）1
  萬3614元。被上訴人已依約賠付被保險人，被上訴人得依保險
  法第53條第1項規定代位行使對上訴人之損害賠償請求權，向
  被上訴人請求修復費用1萬3614元。原審以上訴人於警詢時陳
  稱上訴人要幫人回收垃圾，故上訴人有推手推車，且上訴人自
  系爭車輛後方推手推車通過時因輪子故障而撞上B車，並參系
  爭車輛右後輪弧受損等情，認上訴人因手推金屬推車疏忽，與
  系爭車輛發生碰撞而肇事，上訴人就本件交通事故有過失，應
  負損害賠償責任，而系爭車輛之修復費用在扣除折舊金額後，
  判命上訴人給付1萬2331元，駁回被上訴人其餘請求（此部分
  未據被上訴人聲明不服，業已確定），上訴人不服提起本件上
  訴，聲明原判決廢棄，駁回被上訴人原審之訴。
上訴人上訴意旨略以：上訴人推車行經紹興北街31巷，與系爭
  車輛同向，推車金屬邊框不慎碰觸系爭車輛右前輪，惟爭車輛
  並無任何新近之刮傷，詎車主隨後竟指控上訴人刮傷系爭車輛
  右後輪拱處，造成約3公分刮痕，而肇事地監視錄影帶並無上
  訴人擦撞系爭車輛右後輪之有效畫面，車主也無提供行車紀錄
  器證明，且上訴人於筆錄中僅提碰觸系爭車輛，未提碰觸何處
  ，何以連續造成高低不等刮傷，足證被上訴人相關訴求顯違常
  情常理。又手推車邊框遠低於系爭車輛車輪拱處，且手推車邊
  框係圓滑柱型金屬，倘若刮到系爭車輛，刮痕不至為分散4條
  線，且該刮痕係逆向刮痕，而上訴人推車行進方向和系爭車輛
  同向，手推車金屬邊框無法造成系爭車輛車輪拱處如此刮痕，
  是未有任何明確證據足堪佐證刮傷係上訴人所造成，被上訴人
  訴請上訴人賠償並無理由。惟原審未詳調查審酌，有相關事證
  漏未審究，且摒棄上訴人所提事證，亦未說明不採之理由，俱
  採被上訴人之主張判決上訴人敗訴，顯與事理未符，且有違論
  理經驗法則等語。聲明：㈠原判決廢棄。㈡被上訴人於原審之訴
  駁回。
經查：
㈠觀諸本件上訴理由應係指摘原審法院取捨證據、認定事實之不
  當，惟揆諸前揭說明，判決不適用法規或適用法規不當，並不
  包含取捨證據、認定事實錯誤之情形在內，且小額程序上訴不
  得以不備理由為由指摘原判決違背法令，是上訴人據此為上訴
  理由，即難認其上訴合法，又上訴人復未具體敘明原判決有何
  不適用法規或適用法規不當之情，是上訴人提起本件上訴，難
  認已具備上訴之合法程式。
㈡上訴人因過失致系爭車輛受有損害之判斷，已於判決理由中敘
  明理由，難認原審為事實認定，有何不依證據認定事實，亦或
  違反民事訴訟法第222條第3項之論理及經驗法則之情，上訴人
  此部分指摘，亦屬無據。
綜上所述，原判決並無上訴人所指之違背法令情事，上訴人提
  起本件上訴，指摘原審判決不當，求予廢棄改判，依上訴意旨
  足認其一部不合法，一部無理由，爰依民事訴訟法第436條之2
  9第2款規定，不經言詞辯論，逕以判決駁回。
本件第二審訴訟費用，確定為如主文第2項所示之金額。
據上論結，本件上訴為一部不合法，一部無理由，爰判決如文
  。　
中　　華　　民　　國　　111 　年　　7 　　月　　29　　日
                  民事第五庭    審判長  法  官  匡偉
　　　　　　　　　
                                        法  官  陳乃翊
　　　　　　　　　　　　　　　　　　　　
                                        法  官  何佳蓉
以上正本係照原本作成。
本判決不得上訴。
中　　華　　民　　國　　111 　年　　7 　　月　　29　　日
                                        書記官　陳立俐